---
title: "Taller"
author: "Brian Buitrago"
output: word_document
---

# Analisis Descriptivo


```{r}
library(readxl)
base <- read_excel("D:/Tuptc/Documents/taller.xlsx")
```


```{r}
library(dplyr)
library(caret)
```
# Variables Cualitativas 
##Tablas de contingencia con variables de interes.
alpha del 0.1
Relacion entre Departamento y Sexo.
```{r}
#tablas de contingencia 
local({
  .Table <- xtabs(~Departamento+Sexo, 
  data=base)
  cat("\nFrequency table:\n")
  print(.Table)
  .Test <- chisq.test(.Table, correct=FALSE)
  print(.Test)
})
  
```
Dado H_0: hay independencia entre Departamento y Sexo, por lo tanto no se rechaza H_0 p-valor de 0.7337 y alpha de 0.1

Relacion entre Departamento y Nivel de Estudio
```{r}
local({
  .Table <- xtabs(~Departamento+Nivel_Estudios, data=base)
  cat("\nFrequency table:\n")
  print(.Table)
  .Test <- chisq.test(.Table, correct=FALSE)
  print(.Test)
})
```
Dado H_0: hay independencia entre Departamento y Nivel de estudios, por lo tanto no se rechaza H_0 p-valor de 0.8579 y alpha de 0.1.

Relacion entre Departamento y Por que votara
```{r}
local({
  .Table <- xtabs(~Departamento+Por_qué_Votará, data=base)
  cat("\nFrequency table:\n")
  print(.Table)
  .Test <- chisq.test(.Table, correct=FALSE)
  print(.Test)
  
})
```
Dado H_0: hay independencia entre Departamento y Porque votara, por lo tanto no se rechaza H_0 p-valor de 0.4269 y alpha de 0.1.


Relacion entre Departamento y Afinidad partido Politico

```{r}
local({
  .Table <- xtabs(~Departamento+Afinidad_Partido_Político, data=base)
  cat("\nFrequency table:\n")
  print(.Table)
  .Test <- chisq.test(.Table, correct=FALSE)
  print(.Test)
})
```
Dado H_0: hay independencia entre Departamento y Afinidad partido Politico, por lo tanto se rechaza H_0 p-valor de 0.008619 y alpha de 0.1.

Relacion entre Departamento y candidato presidencial
```{r}
local({
  .Table <- xtabs(~Departamento+Candidato_Presidencial, data=base)
  cat("\nFrequency table:\n")
  print(.Table)
  .Test <- chisq.test(.Table, correct=FALSE)
  print(.Test)
})
```

Dado H_0: hay independencia entre Departamento y Porque votara, por lo tanto no se rechaza H_0 p-valor de 0.4239 y alpha de 0.1.



## Variables cuantitativas

```{r}
library(RcmdrMisc)
library(e1071, pos=21)
numSummary(base[,"Edad", drop=FALSE], 
  statistics=c("mean", "sd", "IQR", "cv","median")) #"quantiles", 
  #quantiles=c(0,.25,.5,.75,1))
```
En promedio las edades de la encuesta es de 34~35 años aunque hay un alto grado
de variabilidad.



```{r}

numSummary(base[,"Estrato", drop=FALSE], 
  statistics=c("mean", "sd", "IQR", "cv","median")) #"quantiles", 
  #quantiles=c(0,.25,.5,.75,1))
```

En promedio las personas de la encuesta estan en el estrato 2~3.Tambien se 
evidencia gran variacion. 






